【裁判字號】    97,交上易,196
【裁判日期】    970731
【裁判案由】    過失傷害
【裁判全文】
臺灣高等法院刑事判決               97年度交上易字第196號
上  訴  人
即  被  告  甲○○
上列上訴人因過失傷害案件，不服台灣板橋地方法院九十六年度
交易字第一○○號，中華民國九十七年三月二十一日第一審判決
（起訴案號：台灣板橋地方法院檢察署九十五年度偵字第二六○
一二號），提起上訴，本院判決如下：
    主  文
上訴駁回。
    理  由
一、按不服地方法院之第一審判決而上訴者，應向管轄第二審之
    高等法院為之。上訴書狀應敘述具體理由。上訴書狀未敘述
    上訴理由者，應於上訴期間屆滿後二十日內補提理由書於原
    審法院，逾期未補提者，原審法院應定期間先命補正。第二
    審法院認為上訴書狀未敘述理由或上訴有第三百六十二條前
    段之情形者，應以判決駁回之，但其情形可以補正而未經原
    審法院命其補正者，審判長應定期間先命補正。刑事訴訟法
    第三百六十一條、第三百六十七條，分別定有明文。所謂不
    服第一審判決之具體理由，係指依據卷內訴訟資料，具體指
    摘第一審判決關於認定事實、適用法律及量刑等項，有違法
    或不當之情形而言，此為提起第二審上訴之法定要件。倘上
    訴人之上訴書狀或補提之上訴理由書，雖有敘述上訴理由，
    惟並未具體敘述第一審判決有上述違法、不當情形，即與未
    敘述具體理由無異，所為上訴，即不符合上訴之法定要件。
二、本件上訴人即被告甲○○不服原判決，提起上訴，上訴書理
    由略以：「本人甲○○在法院已詳述車禍過程，並非過失傷
    害，是謝忠村老先生自行過馬路回頭撞到我的機車，倒地受
    傷，而我有負道義責任，叫救護車幫他送醫…並非我過失…
    現在的我被關過沒有人要請，也無法工作，自己也無法生活
    ，所以沒有錢繳易科罰金，有錢我早就給謝忠村老先生道義
    責任之金錢…今後有工作，我會寄錢補貼老先生道義費用…
    我有請機車意外險給謝忠村老先生…」等語。
三、經查，被告於民國九十五年二月十三日上午九時三十五分許
    ，騎乘車牌號碼ＣＲＷ－六九二號重型機車，沿台北縣泰山
    鄉○○○路往台北縣泰山鄉○○路方向行駛，途經台北縣泰
    山鄉○○○路四十三號前時，本應注意車前狀況，並隨時採
    取必要之安全措施，而依當時客觀情狀，又無不能注意之情
    形，詎竟疏未注意及此，被告所駕駛之機車車頭碰撞當時行
    經該處，正欲送貨步行穿越道路時，本應注意左右無來車，
    始可小心迅速穿越，然因未注意左側來車情形之行人即被害
    人謝忠村，致被害人當場倒地後受有頭部外傷合併顱內出血
    、左側硬腦膜下腔積水、肺炎、左側肺部膿瘍、敗血性休克
    、呼吸衰竭、顱骨缺損、低白蛋白血症等極重度殘障之重傷
    害，並因而呈重度昏迷與植物人狀態迄今；被告於車禍肇事
    後，犯罪未被有偵查犯罪權限之公務員發覺前，自動留在現
    場，向據報前來現場處理車禍之警員供承其為車禍肇事者，
    自承犯罪，接受裁判等事實，原審以上開事實，已據被告、
    證人即警員許環麟、陳建彰陳述甚詳，並有道路交通事故調
    查報告表所載事故現場圖、調查報告表(一)、(二)與現場照片十
    二幀（九十五年度他字第五五○四號偵查卷第十五頁至第十
    七頁；第二十一頁至第二十七頁）在卷可稽；及本件車禍經
    送鑑定結果，認被告騎乘普通重型機車，未注意車前狀況撞
    擊行人，為肇事主因；被害人（行人謝忠村）穿越道路，未
    注意左側來車，為肇事次因等情，亦有台灣省台北縣區車輛
    行車事故鑑定委員會九十七年一月十四日北縣鑑字第○九六
    五一八一三七○號函送之鑑定意見書在卷可資佐證（原審卷
    第七十六頁至第七十八頁）。被害人亦因本件車禍致受有左
    小腿骨折、頭部外傷合併顱內出血、左側硬腦膜下腔積水、
    肺炎、左側肺部膿瘍、敗血性休克、呼吸衰竭、顱骨缺損、
    低白蛋白血症；被害人目前神智不清，目光呆滯、無法言語
    、無法自行進食，需用胃管灌食，頸部氣管造廔，常有膿痰
    咳出，需經常抽吸、四肢關節僵硬，肌肉萎縮需經常復健治
    療，長期臥床接近植物人狀態，二十四小時需家人照顧，故
    被害人目前已呈重度昏迷及植物人狀態之身體重大難治傷害
    等情，此有長庚紀念醫院九十五年四月一日診斷證明書、安
    泰醫院九十五年四月七日診斷證明書、原審公務電話紀錄、
    小康醫院九十七年二月十五日（九十七）康新字第九七○○
    一四號函（九十五年年度他字第五五○四號偵查卷第三十三
    頁、第三十四頁，原審卷第八十五頁、第九十五頁）足稽。
    因認被告過失重傷害犯行明確，據以論罪科刑，判決被告「
    因過失傷害人致重傷，處有期徒刑十月」，並以被告上開犯
    罪時間，在九十六年四月二十四日以前，符合中華民國九十
    六年罪犯減刑條例減規定，依該條例第二條第一項第三款規
    定減為有期徒刑五月，及諭知以銀元三百元即新台幣九百元
    折算一日之易科罰金折算標準。從形式審查，並無違背法令
    之情形。
四、本件被告提起上訴，上訴理由僅略稱：「…本人甲○○在法
    院已詳述車禍過程，並非過失傷害，是謝忠村老先生自行過
    馬路回頭撞到我的機車，倒地受傷，而我有負道義責任，叫
    救護車幫他送醫…並非我過失…無法工作…沒有錢繳易科罰
    金…我有請機車意外險給謝忠村老先生…」等語，對於原判
    決關於認定事實、適用法律及量刑，究竟如何違背法令或不
    當，並未依據卷內資料為具體之指摘。依前揭說明，本件上
    訴不合上訴之法定要件，應予駁回，並不經言詞辯論為之。
五、依刑事訴訟法第三百六十七條前段、第三百七十二條，判決
    如主文。
中    華    民    國    97    年    7     月    31    日
            刑事第十三庭  審判長法  官   曾德水
                                法  官   梁耀鑌
                                法  官   林婷立
以上正本證明與原本無異。
不得上訴。
                                書記官   王增華
中    華    民    國    97    年    8     月    5     日
附錄：本案論罪科刑法條全文
中華民國刑法第二百八十四條
（過失傷害罪）
因過失傷害人者，處六月以下有期徒刑、拘役或五百元以下罰金
，致重傷者，處一年以下有期徒刑、拘役或五百元以下罰金。
從事業務之人，因業務上之過失傷害人者，處一年以下有期徒刑
、拘役或一千元以下罰金，致重傷者，處三年以下有期徒刑、拘
役或二千元以下罰金。


司法院資訊處製作；財團法人民間司法改革基金會備份。
